【裁判字號】    99,交聲,956
【裁判日期】    990525
【裁判案由】    交管條例聲異
【裁判全文】
臺灣板橋地方法院交通事件裁定         99年度交聲字第956號
原處分機關  交通部公路總局臺北區監理所
異  議  人
即受處分人  甲○○
上列異議人即受處分人因違反道路交通管理處罰條例案件，對於
交通部公路總局臺北區監理所於99年4 月15日所為之裁決處分（
北監自裁字第裁40-CO0000000號）聲明異議，本院裁定如下：
    主  文
異議駁回。
    理  由
一、原處分意旨略以：本件異議人即受處分人甲○○於民國99年
    4 月14日0 時35分許，駕駛車牌號碼6111-FH 號自用小客車
    ，因酒後駕車，為臺北縣政府警察局員警在臺北縣鶯歌鎮○
    ○路150 號前攔查，經酒測器測定酒精濃度為0.29mg/L，為
    警製單當場舉發，並經異議人簽收，嗣交通部公路總局臺北
    區監理所（下稱原處分機關）以異議人有「汽車駕駛人酒精
    濃度超過規定標準（0.25-0.4）」之違規行為，於99年4 月
    15日以北監自裁字第裁40-CO0000000號違反道路交通管理事
    件裁決書，依道路交通管理處罰條例第35條第1項第1款之規
    定，裁處異議人罰鍰新臺幣（下同）1萬9千5百元，吊扣駕
    駛執照12個月，並依同條例第24條第1項第2款（裁決書漏載
    「第1項第2款」）規定施以道路交通安全講習等語。
二、聲明異議意旨略以：異議人確有酒後駕車之行為，願意受罰
    ，但因異議人從事貨運業，若職業小型車駕照遭吊扣，將嚴
    重影響生計，請求僅吊扣異議人之普通小型車駕照，為此聲
    明異議等語。
三、按汽車駕駛人飲用酒類或其他類似物後其吐氣所含酒精濃度
    超過每公升0.25毫克或血液中酒精濃度超過百分之0.05以上
    者，不得駕車，道路交通安全規則第114 條第2 款定有明文
    ；又汽車駕駛人，駕駛汽車經測試檢定有酒精濃度超過規定
    標準之情形者，處1 萬5 千元以上6 萬元以下罰鍰，並當場
    移置保管該汽車及吊扣其駕駛執照1 年；又汽車駕駛人有第
    35條第1 項規定之情形者，應接受道路交通安全講習，道路
    交通管理處罰條例第35條第1 項第1 款、第24條第1 項第2
    款均有明文規定。
四、經查：
    (一)異議人有於前揭時、地酒後駕駛車牌號碼6111-FH 號自小
      客車遭警攔停，並施以呼氣酒精濃度測試，測得其呼氣酒
      精濃度達0.29mg/L，而有汽車駕駛人酒精濃度超過規定標
      準之交通違規行為乙節，為異議人所自認屬實，並有臺北
      縣政府警察局99年4 月14日北縣警交大字第CO0000000 號
      舉發違反道路交通管理事件通知單影本1 紙存卷可稽，堪
      認屬實。
    (二)查道路交通管理處罰條例第68條於94年12月14日修正，並
      自95年3 月1 日施行，修正前規定：「汽車駕駛人，因違
      反本條例及道路交通安全規則之規定，受吊扣或吊銷駕駛
      執照處分時，吊扣或吊銷其持有各級車類之駕駛執照」，
      修正後規定：「汽車駕駛人，因違反本條例及道路交通安
      全規則之規定，受吊銷駕駛執照處分時，吊銷其持有各級
      車類之駕駛執照」，將原規定之吊扣行為人所持有之各級
      車類駕駛執照等規定刪除，考其修正理由，乃舊法將違規
      駕駛人所持有各級車類之駕駛執照一併吊扣，失之過酷，
      影響人民工作及生活甚鉅，故修正後乃規定吊扣駕駛執照
      處分時，不再吊扣其持有各級車類之駕駛執照，僅得吊扣
      違規或違法當時所駕駛車種之駕駛執照（臺灣高等法院暨
      所屬法院97年法律座談會刑事類提案第40號參照）。故如
      受處分人領有職業大貨車駕駛執照，其駕駛自用小客車違
      反交通法令，依法所受之處分應為限制其駕駛小型車之權
      利，而非限制其駕駛大貨車之權利。至於在實際執行面上
      ，則可由交通主管機關於職業大貨車駕駛執照上或電腦檔
      存資料，註記吊扣自用小客車駕照，而為限制車類級別之
      駕駛資格，尚不得因受處分人無較低等級之駕照可供吊扣
      ，即率爾代以吊扣較高等級之駕照或完全不予處罰（臺灣
      高等法院暨所屬法院98年法律座談會刑事類提案第20號、
      第23號參照），固為現行法制下解釋運作之所循原則。
    (三)然按汽車依法本係分級為聯結車、大客車、大貨車、小型
      車、大型重型機器腳踏車、普通重型機器腳踏車、重型機
      器腳踏車、普通輕型機器腳踏車、小型輕型機器腳踏車、
      輕型機器腳踏車等10級車類，僅因其中前4 級之車類，除
      得考領普通駕駛執照外，尚可依法考領職業駕駛執照，合
      併與其餘各級車類之駕駛執照及國際駕駛執照同為觀察，
      始有今日汽車駕駛執照之15類分項結果；而汽車駕駛人取
      得高一級車類之駕駛資格者，應換發駕駛執照，並准其駕
      駛較低級車類之車輛，道路交通安全規則第53條、第60條
      、第61條分別定有明文，易言之，同級車類之普通駕駛執
      照與職業駕駛執照僅以駕駛人是否以駕駛汽車為職業而區
      分，駕駛人所取得者本質上仍係駕駛同一級車類之權利。
      查本件異議人所持有之駕駛執照為小型車職業駕駛執照，
      而其於上開酒後駕車違規行為時，亦係在駕駛自用小客車
      ，此有卷附臺北區監理所汽車駕駛人資料列印、前揭舉發
      違反道路交通管理事件通知單各1 紙可憑，無論依道路交
      通管理處罰條例第68條修正前後之邏輯意涵，抑或上開臺
      灣高等法院座談會所為之目的性限縮解釋，異議人於此藉
      酒駕違規行為所實現得出之法不容許風險，並未因所駕者
      非其所持職業駕駛執照對應之營業車輛而有不同，對異議
      人施以限制其於一定時間內繼續駕駛違規當時所駕車種即
      小型車行駛道路權利之處分，既為維護道路交通秩序與安
      全必要防制之處置，自更無違背平等原則之任何疑慮，此
      更不得因目前道路交通主管機關對於駕駛執照之管理採取
      「一照原則」，致異議人僅持有小型車職業駕駛執照，現
      實上無同級車類之普通駕駛執照可供吊扣，而出現不同之
      推斷結論。
五、綜上所述，本件違規事證已足堪認定，異議人亦於期限內到
    案聽候裁決，原處分機關依據前揭道路交通管理處罰條例第
    35條第1 項第1 款、第24條第1 項第2 款及違反道路交通管
    理事件統一裁罰基準表之規定，裁處異議人罰鍰1 萬9 千5
    百元，吊扣其汽車駕駛執照1 年，並應接受道路交通安全講
    習，核無違誤。本件異議人之異議為無理由，應予駁回。
據上論斷，應依道路交通案件處理辦法第19條，裁定如主文。
中    華    民    國    99    年    5     月    25    日
                  交通法庭    法  官  盧軍傑
上列正本證明與原本無異。
如不服本裁定，應於裁定送達後五日內敘明抗告理由，向本院提
出抗告狀。
                              書記官  周玉茹
中    華    民    國    99    年    5     月    27    日

司法院資訊處製作；財團法人民間司法改革基金會備份。
